高雄高等行政法院判決　　　　　　　　　　　　　　九十二年度訴字第一二一八號
　　　　　　　　　　　　　　　.
　　原　　　告　匯僑工業股份有限公司
　　代　表　人　甲○○
　　訴訟代理人　己○○
　　被　　　告　財政部高雄關稅局
　　代　表　人　乙○○　局長
　　訴訟代理人　丙○○
　　　　　　　　戊○○
　　　　　　　　丁○○
右當事人間因虛報進口貨物產地事件，原告不服財政部中華民國九十二年八月二十一
日台財訴字第○九二○○三七四七四號訴願決定，提起行政訴訟。本院判決如左：
    主  文
原告之訴駁回。
訴訟費用由原告負擔。
    事  實
一、事實概要：
    緣被告稽核人員於民國（下同）九十年四月十九日查核原告委由大來報關股份有
    限公司向被告申報進口香港產製已放行之陶瓷電容器，發現十九批進口貨物，其
    原申報產地為香港，而實際來貨產地為中國大陸，且非屬經經濟部公告准許間接
    進口之大陸物品，遂認原告涉有虛報進口貨物產地，逃避管制之情事。又因貨物
    已放行提領，被告乃依海關緝私條例第三十七條第三項轉據同條例第三十六條第
    一項規定，處原告該十九批進口貨物價二倍之罰鍰。原告不服，申請復查，未獲
    變更，訴經財政部訴願決定將原處分（復查決定計十九件）撤銷，囑由被告查實
    後另為處分。案經被告重核復查決定，仍維持原處分，原告仍表不服，繼而提起
    訴願，亦遭駁回，遂提起本件行政訴訟。
二、兩造聲明：
  (一)原告聲明求為判決：
    (1)訴願決定及原處分（含復查決定）均撤銷。
    (2)訴訟費用由被告負擔。
  (二)被告聲明求為判決：
    如主文所示。
三、兩造主張之理由：
  甲、原告主張之理由：
    1.被告對原產地認定之法律依據為財政部及經濟部八十三年九月三十日發布之「
      進口貨品原產地認定標準」，認定本案系爭物品屬於「進口禁止大陸輸入之物
      品」，此外，更進一步提出無法令依據之內規，要求「廠商如有以間接進口國
      產原料委託大陸加工，其加工程度未達實質轉型且加工之附加價值率未超過百
      分之三十五之特殊情形，參據廠商申請輸入委託大陸加工之物品輸入條件有關
      規定，應於國產原料出口時，依關稅法規定主動向海關申請查驗及留樣（由海
      關加封交申請人保管），並於出口報單上詳列品名、數量、規格，註明『委託
      大陸加工』字樣及加工後之品名、數量、規格（出口報單上之買受人應與進口
      報單上之供應商相同），且於加工品報關進口時，依關稅法施行細則第十六條
      第四項規定，應於進口報單如上述出口報單繕報，並檢附原留貨樣，主動向海
      關申請查驗，經進口地海關審核屬實，認定產地為國產品時，始准進口。」意
      謂如屬國產原料委託大陸加工，加工程度未達實質轉型後復進口之態樣，為方
      便爾後復進口時對原產地之迅速確認，要求應於國產原料出口時，主動向海關
      申請查驗及留樣，惟該方便確認原產地之作法，竟成為被告衡量本案原產地之
      重要依據，被告一再指稱原告將國產原料委託大陸子公司加工辦理出口時，並
      未事先向海關申請查驗及留樣，造成對原產地之認定困難，因而漠視原告所提
      相關有利於認定原產地為台灣之證據，實有不當。而被告復查決定理由二所謂
      「依關稅法規定，主動向海關申請查驗及留樣（由海關加封交原告保管），並
      於．．．認定產地為國產品時，始准進口。」全係行政權擴張解釋行為，侵害
      人民權利甚鉅。蓋行政機關為簡化認定產地手續，確認是否為國產品或大陸製
      產品，全憑廠商事先所提供之出、進口報單申報資料，而未實質審核及查明實
      際產地，排除其他國產原料復進口可能之途徑，妄顧法律預為告知及防範未然
      之行政程序至明。而事後再假行政擴權主張，以法律未規定之所謂未申報委託
      大陸加工程序上之瑕疵予重罰，誠難讓人心服。
    2.本案系爭產品在輸出前，原告已在國內完成重要製程再出口香港，而後轉運原
      告百分之百轉投資之大陸昆山廠，從事簡單加工，原意於全部供應當地電子裝
      配廠，後因發現部分產品規格不符，無法於當地銷售，為避免造成囤積浪費，
      遂分批運回台灣，伺機再行銷售。惟原告在系爭產品出口時，並無運回國內之
      計畫，以致未事先向海關申請查驗及留樣，且因系爭產品係屬免徵進口稅捐，
      是故原告未按「國貨」委外加工方式報運進口，而誤用Ｃ１進口報單申報進口
      ，並誤將原產地申報為香港。然此報關之疏失，應不致影響被告對系爭產品原
      產地之認定。且原告因長期大量出口，難免有規格不符，退貨復運回國案例。
      本件系爭進口貨物及進口前報運出口相同貨物，均由原告委託報關行辦理相關
      手續，其出口地為香港，進口起運口岸亦為香港。又系爭貨物之出、進口通關
      皆經被告逐案審核，並確認產地無訛，其中三筆進口報單經查驗認定申報「產
      地」香港，為被告接受並放行，而被告於通關放行當時，並未告知原告委外加
      工及產地應如何申報等等，期間自八十九年七月至九十年三月間，長達九個月
      之久，原告先後進口達十九筆之多，足徵被告嚴重違背法律誠實信用原則。另
      本案關稅總局進口貨品原產地認定委員會及財政部關稅總局復以原告出口貨物
      應屬電容器零件，稅則歸列第八五三二．九○．○○號，而進口之電容器稅則
      歸列第八五三二．二四．○○號，稅則前六碼既已相異，依「進口貨品原產地
      認定標準」之規定應認定為大陸物品云云。惟貨物進、出口之稅則歸列應以貨
      物進、出口時之實際狀態為準，本案並無出口貨品可供查對，故所稱稅則前六
      碼變更乙節，乃事後之詞，洵無依據。
    3.原告生產之系爭產品係以外銷為主，八十九年出口至香港轉運大陸加工之系爭
      產品數量計三、二七○、七六三、一○○件及金額計訢台幣（下同）四九七、
      八六○、四三七元，而原告於八十九年及九十年第一季從大陸昆山廠經香港將
      系爭產品分批運回台灣數量計五六、五五二、○○○件及金額計九、七九三、
      四二七元，僅佔輸出大陸數量百分之一．七三及金額百分之二，因而可證系爭
      產品係以出口大陸為生產常態，出口後再運回之數量或價值不及出口百分之二
      ，應非屬常規。因此，系爭產品因出口數量龐大及次數頻繁，故無法逐一加以
      比對，但原告以報單為基礎，依據與系爭產品有相同進口貨物ＣＣＣ稅則號列
      之出口報單及運交昆山廠之船運提單共十八筆，企求以大量出口報單資料驗證
      系爭貨物確實是由台灣出口至大陸，經昆山廠簡單加工後復運回台灣。此外，
      上開交易流程業均已由資誠會計師事務所就其間買賣交易付款流程查核完竣，
      證明系爭產品確係由台灣運至大陸昆山廠。再者，原告八十九年度系爭產品之
      銷售總金額計三、○七八、○三六、○○○元，其中八十九年出口至香港轉運
      大陸加工之系爭產品之半成品數量計三、二七○、七六三、一○○件及金額計
      四九七、八六○、四三七元，每一、○○○件平均單價為一五二．二一元，惟
      因部分成品規格不符當地需求而退運返台，其中原告於八十九年及九十年第一
      季從大陸昆山廠經香港將系爭產品分批運回台灣者，參諸上開說明，每一、○
      ○○件平均單價為一七三．一八元，與出口平均單價為一五二．二一元相較，
      相差僅百分之十三．七八，遠低於前開「進口貨品原產地認定標準」所規定實
      質轉型百分之三十五之認定標準。此外，資誠會計師事務所就系爭產品經昆山
      廠加工後所增加之附加價值進行查核，根據其所出具之「會計師協議程序執行
      報告」：「民國八十九年及九十年度台灣匯僑工業自昆山匯僑進口之成品瓷子
      十九批，均屬昆山匯僑民國八十九年度自台灣匯僑工業進口之半成品瓷子所加
      工完成，且台灣匯僑所提供之半成品瓷子成本佔昆山匯僑進口瓷子成品之百分
      之八十二，該成品於昆山匯僑加工之附加價值佔成品百分之十八，未超過百分
      之三十五」。資誠會計師事務所之查核結果昆山廠之成品均來自台灣匯僑工業
      進口之半成品瓷子所加工完成，與原告內部之資料相符；除此之外，義守大學
      材料系許志雄教授根據該查核報告，認定原告昆山廠無法完成陶瓷電容器製程
      第一階段及第二階段的工作，只能進行第三階段包裝測試的工作項目。該廠所
      進行的第三階段包裝測試的工作，未使加工後之貨品特性產生重大差異，當無
      實質轉型之慮。可見本案關稅總局進口貨品原產地認定委員會顯與資誠會計師
      事務所、義守大學材料系許志雄教授認定意見不符。
    4.關稅總局進口貨品原產地認定委員會對進口貨物原產地之認定，性質上屬鑑定
      性質，必以該鑑定報告具備公正性、客觀性及準確性為前提，始可作為處分之
      依據，此有高雄高等行政法院九十一年度再字第三號判決可參。換言之，如鑑
      定程序及結果之公正性、客觀性及準確性有合理疑義，行政機關援引作成處分
      ，其裁量決定即有瑕疵。而按財政部關稅總局進口貨物原產地認定委員會之組
      成，依「進口貨品原產地認定標準」第五條規定，應由關稅總局會同有關機關
      及學者專家。惟本案委員會之審議委員係由農委會、國貿局、衛生署、調查局
      、關稅局等行政官員組成，足認本案委員會組成不僅不符前揭規定，且其審議
      並無專家意見作為依據，則其認定是否具公正性、客觀性及準確性，即有可議
      。又本案貨品因已經被告放行，並無貨品可供鑑定，是鑑定結果難供參酌，本
      不足採。故本案前開委員會固由行政機關代表組成，但無學者專家參與，與規
      定不符，亦未實際查核原告及其昆山廠實際狀況，則就原告及其昆山廠貨品進
      料來源與製造流程，未必即較資誠會計師事務所、義守大學材料系許志雄教授
      等專業機構明瞭，從而，原告所提此等專業機構之報告應屬可採。本案關稅總
      局進口貨品原產地認定委員會及關稅總局徒以屬私人文書且未經官方認證拒以
      採用，顯有率斷之虞。
    5.再查原告公司之帳冊記載「昆山回銷」之真意，其係指昆山廠加工品回銷之意
      ，因財務會計部門為便於控管及區分各廠處理之產品，系爭產品在昆山廠僅經
      過簡易加工，在財務會計之區分認定上，視同大陸廠之產品，以有別於在台灣
      廠全程產製之產品。「昆山回銷」其中之「回」字，已明白表示其源自於台灣
      之意，因此，該等十九批系爭產品在請購單、到貨通知書及分類帳內均記載「
      昆山回銷」，並由昆山廠製作出口專用發票及PACKING＆WEIGHT LIST之作業方
      式，此皆為配合會計作帳所需。且昆山廠並無製造系爭產品前段製程所需之技
      術及機器設備，僅係從事後段製程簡易加工，而被告僅依據帳冊之制式文字，
      直覺感官，未詳以查證，即率爾認定系爭產品之原產地，亦有不當。
    6.又被告之訪談內容，矇蔽查核主題，導致原告訪談代表不適格，其談話內容應
      不得做為本案案情之評斷依據。蓋被告於九十年四月十九日派稽查人員前來原
      告辦公處所，事先告知將查核進出口貨物帳冊，原告以為係查核一般帳證資料
      ，遂由原告財務部專員兼會計課長林淑姝負責配合調查，然其所約談之林課長
      ，主要負責財務及會計等業務，對系爭產品之生產流程根本未曾參與，且被告
      對於林課長詢問之問題均屬其職務、權限範圍外之事項，因此自不宜遽依其筆
      錄內容，即為原告不利之認定。而訪談題目之故意誤導，訪談內容採預設答案
      之誘導方式，致受訪者誤解。而被告之稽核人員在探知原告財務會計人員對「
      生產產品」之認知情形後，一再以該項產品後段加工製程向其詢問該產品是否
      原告大陸昆山廠生產之產品，從而受訪者自然無慮答覆為原告昆山廠之產品。
      至於林淑姝於訪談中述及「當時昆山回銷之電容器，乃由（台灣）六甲廠所生
      產產品，出口後再退貨復運回台」云云，均未見於談話紀錄，此有林淑姝聲明
      書可參。是該談話紀錄並未真實呈現訪談實況，本案關稅總局進口貨品原產地
      認定委員會亦未傳訊受訪人林淑姝即貿然採用，其查證程序既有瑕疵，則查證
      結果顯非無疑。
    7.原告另委請國內陶瓷電容器相關之技術專家從技術層面對系爭產品之製造流程
      進行評估，根據其所出具之「技術專家意見書」即明白指出：「從事陶瓷電容
      器技術生產之層面分析，匯僑工業股份有限公司之產品，確已在國內（台灣六
      甲廠）完成主要之三十八個製程後再運往大陸昆山廠進行簡單加工，其加工程
      序僅佔三個製程。因此，該產品之原產地應可界定為台灣。」另就中國大陸之
      產製能力，亦得經由中國大陸昆山廠資產清冊之機器設備項目評鑑是否具備產
      製能力，且該廠原料取得成本分析等相關資料，亦已由資誠會計師完成查核報
      告，確係來自台灣。惟被告不願詳查，或明顯忽略，逕為粗糙失真之行政裁決
      作不利於原告之認定，令原告萬難接受。
    8.按改制前行政法院七十五年度判字第一六九五號判決明白指出「稽徵機關處理
      違章案件，對違章人有利及不利之事證，應一律注意，違章人請求有利於己之
      查證，稽徵機關非有不能查證之原因，不得拒絕。」再依行政程序法第三十六
      條規定，原告就其有利部分已舉證證明其事實，然被告竟以原告誤用進口報單
      、無法查證相關資料為由，而對原告所提有利之證據全盤予以推翻，而僅憑會
      計帳冊記載昆山回銷及林課長之談話筆錄即為不利原告判斷，實有違證據法則
      。
    9.末按，本案貨品係由原告自台灣出口，經香港轉運至原告在中國大陸之昆山廠
      從事後段加工後，復經由香港轉運回台，其原產地為台灣，有上開專家報告可
      參，難謂原告就本案貨品存有管制貨品之認知。縱然原告委託之報關行誤以最
      後起運地香港載於原產地一欄，充其量僅有誤報產地之過失，至多應以海關緝
      私條例第三十七條第一項論罰，而非原處分援引之同條例第三十七條第三項。
      至於被告指稱原告未按關稅法有關運往國外加工規定，於通關時報明擬加工事
      實，並在海關留樣比對云云，僅為復運進口貨物計課完稅價格之相關程序規定
      ，此參關稅法第十六條及同法施行細則第十六條即明。況本案進口貨品為零稅
      率，則縱然與此等程序規定不符，亦難謂原告有逃避管制之故意與過失。退萬
      步言，本案貨品自八十九年七月至九十年三月陸續報關進口，期間亦經被告三
      次以Ｃ３方式實地查驗無誤，准予放行，更難謂原告有逃避管制之故意與過失
      。
  乙、被告答辯之理由：
    1.按「報運貨物進口而有左列情事之一者．．．四、其他違法行為。」「有前兩
      項情事之一而涉及逃避管制者，依前條第一項及第三項論處。」及「私運貨物
      進口者處貨價一倍至三倍之罰鍰。」分別為海關緝私條例第三十七條第一項第
      四款、第三項及第三十六條第一項所明定。次按進口非屬「台灣地區與大陸地
      區貿易許可辦法」第七條規定准許輸入之大陸地區物品者，即構成進口禁止輸
      入之物品而涉及逃避管制之行為。本案原告報運貨物進口，涉及虛報所運貨物
      產地，逃避管制之情事，被告依首揭規定予以論處，於法洵無不合。
    2.查大陸製造之陶瓷電容器非屬經濟部公告准許輸入之大陸物品項目，廠商如有
      以國產原料委託大陸加工，其加工程度未達實質轉型且附加價值未超過百分之
      三十五之情形，應依行為時關稅法施行細則第十六條第四項規定，其出口及復
      運進口時，均應於出口或進口報單詳列品名、數量及規格等，並聲明係運往國
      外加工，經進口地海關審核屬實，認定產地為國產品時，始准進口。本案系爭
      貨物經被告查核結果，均屬原告設在中國大陸昆山廠產製，且無法舉證證明來
      貨為運往國外加工之國產品，其主張系爭貨物之原產地為台灣，自無法採據。
      次查依據原告公司帳冊記載有「昆山回銷」字樣，且原告代表林淑姝亦坦承系
      爭貨物為中國大陸匯僑（昆山）有限公司生產之產品，此有談話紀錄附卷可證
      ，被告認定其原產地為中國大陸，實屬有據。而談話內容亦經林淑姝表示本於
      自由意志之陳述並簽認無誤，並無原告所稱矇混主題及故意誤導之情事。
    3.又原告不服被告所為處分及復查駁回之決定，向財政部提起訴願，嗣經財政部
      訴願決定撤銷原處分（復查決定）後，被告為慎重處理計，經依據「進口貨品
      原產地認定標準」第五條規定，報請財政部關稅總局進口貨品原產地認定委員
      會會同有關機關及學者專家會商結果，仍認定產地為中國大陸，其認定當具公
      正性及權威性。原告主張系爭貨物為國產品，與上述認定結果不合，自無可採
      。況本案系爭貨物係經財政部關稅總局進口貨物原產地認定委員會，依據進口
      貨品原產地認定標準第五條之規定會同有關機關及學者專家會商認定為大陸物
      品，其認定當具有公正性及權威性，原告以其審酌標準內容未對外說明及未說
      明專家學者之背景資歷等為由，質疑本項產地認定之程序不當，殊無足採。再
      就原告所提有關產地之事證予以審查結果，按原告所提出之出口報單與船運提
      單資料與涉案進口報單之貨品型號代碼各不相同，無法比對，無法證明本案系
      爭貨物即為該出口貨物所加工製成。另就原告所提出之「會計師協議程序執行
      報告」及「技術專家意見書」，均非屬官方產地證明文件，不具產地證明之效
      力。足見原告雖稱「昆山回銷」係指昆山加工品回銷，其加工後附加價值未超
      過百分之三十五且未達實質轉型，而主張系爭貨物之產地為「台灣」，惟無法
      舉出有利事證佐證其主張為真實。
    4.又海關受理進、出口貨物之通關，係採申報制，廠商報運貨物進、出口，負有
      據實申報之作為義務，如涉及不法虛報，即應受罰。查本案所涉十九筆進口報
      單其中三筆於通關時雖經過查驗，惟查驗當時未發現有虛報產地之情事，而接
      受原申報產地「香港」，惟經事後查核帳冊時發現該三筆進口報單連同其餘十
      六筆進口報單均有大陸產製之具體事證，被告據以認定產地為中國大陸，嗣再
      報請財政部關稅總局「進口貨品原產地認定委員會」會同有關機關及學者專家
      共同會商認定，仍認定產地為中國大陸，原告有虛報產地之情事已屬明確，被
      告依據海關緝私條例第三十七條第三項轉據同條例第三十六條第一項之規定，
      予以處罰，於法並無不合，並無原告所稱違背法律誠實信用保護原則之情事。
  理  由
一、本件被告原代表人李克明局長，已於九十三年三月九日起因職務更動而改由乙○
    ○局長接任，業據被告提出財政部九十三年三月十一日台財人字第○九三○○一
    三五五四號人事令影本附卷可稽。茲乙○○以代表人之身分聲明承受訴訟，核無
    不合，先予敘明。
二、按「報運貨物進口而有左列情事之一者，得視情節輕重，處以所漏進口稅額二倍
    至五倍之罰鍰，或沒入或併沒入其貨物：．．．四、其他違法行為。」「有前二
    項情事之一而涉及逃避管制者，依前條第一項及第三項論處。」「私運貨物進口
    ．．．者，處貨價一倍至三倍之罰鍰。」海關緝私條例第三十七條第一項第四款
    、第三項、第三十六條第一項分別定有明文。又海關緝私條例第三十七條第三項
    ，就涉有虛報行為及其他違法而逃避管制之違法行為，參諸司法院釋字第二七五
    號解釋：「應受行政罰之行為，僅須違反禁止規定或作為義務，而不以發生損害
    或危險為其要件者，推定為有過失，於行為人不能舉證證明自己無過失時，即應
    受處罰。」之意旨，自應由行為人舉反證證明自己無虛報之故意或過失，始可免
    罰。再依貿易法第五條前段之規定，政府基於國家安全之目的，得依法定程序禁
    止或管制與特定國家或地區之貿易，同法第十一條並授權主管機關「基於國防、
    治安、文化、衛生、環境與生態保護或政策需要」，得限制貨品之輸入或輸出；
    而行為時台灣地區與大陸地區人民關係條例第三十五條第二項即明定，台灣地區
    與大陸地區貿易，非經主管機關許可，不得為之。凡此均明示，政府基於維護國
    家安全及經濟貿易正常發展等政策目的，得禁止或限制與特定國家或地區之貿易
    。上開規定之執行，均以進口貨物原產地之認定為基礎，若進口人就貨物之原產
    地為不實之申報，即應依海關緝私條例之上開規定予以處罰，以達國家貿易查緝
    管制之立法目的。次按「本條例所稱大陸地區物品，其認定標準，準用進口貨品
    原產地認定標準之規定。」「海關對進口貨物原產地之認定，應依原產地認定標
    準辦理，必要時得請納稅義務人提供產地證明文件。前項原產地之認定標準，由
    財政部會同經濟部定之。」亦分別為行為時臺灣地區與大陸地區人民關係條例施
    行細則第三十三條暨關稅法第十一條之一所明定。而「進口貨品原產地認定標準
    」即係據此而訂定之授權命令，核與關稅法相關規定之立法意旨無違，本院自得
    予以援用。準此，有關進口貨品之產地認定，自應依據前揭原產地認定標準，判
    斷是否為禁止輸入之大陸地區物品。
三、經查：被告稽核人員於九十年四月十九日查核原告委由大來報關股份有限公司向
    被告申報進口香港產製已放行之陶瓷電容器，發現十九批進口貨物，其原申報產
    地為香港，而實際來貨產地為中國大陸，且非屬經經濟部公告准許間接進口之大
    陸物品，遂認原告涉有虛報進口貨物產地，逃避管制之情事，因貨物已放行提領
    ，被告乃依海關緝私條例第三十七條第三項轉據同條例第三十六條第一項規定，
    處原告該十九批進口貨物價二倍之罰鍰。原告不服，申請復查，未獲變更，訴經
    財政部訴願決定將原處分（復查決定）撤銷，囑由被告另為處分。案經被告重核
    復查決定，仍維持原處分之事實，業經兩造分別陳明在卷，並有進口報單、處分
    書、復查決定書及重核復查決定書（均詳如附表）附卷可稽，洵堪認定。而原告
    提起本件訴訟，無非主張系爭貨品確係在台灣產製，而該貨品在出口前，已先在
    國內完成重要製程後再出口香港，然後再轉運原告百分之百轉投資之大陸昆山廠
    ，從事簡單加工，嗣因發現部分產品規格不符無法於當地銷售，為避免造成囤積
    浪費，遂分批復運回台灣，伺機再行銷售；並舉資誠會計師事務所業就其買賣交
    易流程完成查核報告，證明大陸昆山廠之成品均來自台灣原告進口之半成品瓷子
    所加工完成；及其另委請國內陶瓷電容器相關之技術專家從技術層面對系爭貨品
    之製造流程進行評估，根據其所出具之技術專家意見書亦指出系爭貨品之原產地
    應可界定為台灣等語資為爭執。惟查：
    1.本件系爭陶瓷電容器並非屬經濟部公告准許間接輸入之大陸物品項目，廠商如
      有以間接進口國產原料委託大陸加工，其加工程度未達實質轉型，且加工之附
      加價值率未超過百分之三十五之特殊情形（參行為時財政部及經濟部發布之「
      進口貨品原產地認定標準第四條），依行為時關稅法施行細則第十六條第四項
      規定，其出口及復運進口時，均應於出口或進口報單上詳列品名、數量、規格
      等，並聲明係運往國外加工。同時應將加工後之物品名稱、規格與數量等於出
      口報單載明，經進口地海關審核屬實，認定產地為國產品時，始准進口。蓋關
      於進口貨物之品名、數量、規格及是否運往國外修理、裝配或加工等事項，以
      申報進口廠商知之最詳，故課以進口廠商是項協力義務，乃有其必要性。是原
      告對被告辯稱倘將國產原料委託大陸子公司加工辦理出口時，應事先主動向海
      關申請查驗及留樣（由海關加封交原告保管），係行政權擴權之行為云云，自
      有所誤解。
    2.其次，系爭貨品進、出口時，原告並未按上述方式報運進、出口，且原告迄未
      提出註明「委託大陸加工」之出口報單作為證明；再者，系爭貨品於報運進口
      時，其原申報產地為香港，並未申報來貨係大陸加工復運回國之貨物，則系爭
      貨品究是否屬原告在台灣產製而運往大陸加工之國產品，即非全無疑問。何況
      系爭貨品出口前，亦未事先向海關申請查驗及留樣，則被告自無法據以審查其
      原料來源及加工之附加價值，是原告事後始主張「系爭貨品為國產原料經大陸
      加工」、「大陸加工之附加價值僅增加百分之一三．七八，並未超過百分之三
      十五，其加工程度未達實質轉型」云云，自難證明所述屬實。
    3.又原告雖以資誠會計師事務所就系爭貨品之買賣流程查核之結果，及義守大學
      材料系許志雄教授暨國內陶瓷電容器相關之技術專家所出具之「技術專家意見
      書」，陳稱系爭貨物是在國內完成重要製程再出口香港，轉運原告大陸昆山廠
      ，從事簡單加工，該成品於昆山匯僑加工之附加價值佔成品百分之十八，未超
      過百分之三十五；原告昆山廠無法完成陶瓷電容器製程第一階段及第二階段的
      工作，只能進行第三階段包裝測試的工作項目。該廠所進行的第三階段包裝測
      試的工作，未使加工後之貨品特性產生重大差異，當無實質轉型之慮；且系爭
      貨物在國內完成主要之三十八個製程後再運往大陸昆山廠進行簡單加工，其加
      工程序僅佔三個製程。因此，該產品之原產地應界定為台灣，而非中國大陸云
      云。惟查：
      (1)系爭貨品經被告查核原告公司帳冊結果，其公司帳冊就系爭貨品則註記有「
        昆山回銷」字樣，而被告稽核人員就此而詢問原告公司之財務部專員兼會計
        課長林淑姝，林員亦坦承系爭貨物為中國大陸匯僑電子（昆山）有限公司生
        產之產品，此有談話紀錄附卷可證。原告雖一再堅稱系爭貨品係加工品回銷
        ，然卻始終無法提出委託大陸昆山廠加工之直接資料佐證其詞，是被告認定
        系爭貨品其原產地為中國大陸，實非無因。
      (2)又原告以其公司出口貨物原先並無回銷計畫及出口次數眾多、數量龐大為由
        ，無法界定進口貨物是由那一筆出口報單之貨物加工製成，僅能提出「進口
        、出口型號數量對照表」及「報單型號帶碼說明表」，以電容器稅則代碼相
        同者作為進出口貨物比對。惟貨物進、出口之稅則歸列應以貨物進、出口時
        之實物為歸列標準，本案既無出口貨品可供查對，自難以原告自行申報進出
        口貨物之稅則代碼相同，而作為判斷系爭來貨之原產地究為中國大陸或台灣
        之基準。何況，原告自行申報之進口貨物與出口貨物之電容器稅則代碼縱稱
        相同，亦不足以證明該出口貨物與進口貨物係屬同一批貨物，而後者即屬前
        者之加工成品。
      (3)另系爭貨品經被告依其查核結果，認定其原產地為中國大陸。原告不服原處
        分及復查駁回之決定，前經提起訴願，嗣經財政部訴願決定撤銷原處分（復
        查決定），被告遂依據進口貨品原產地認定標準第五條規定，檢具貨樣及原
        告提供之相關卷證資料，送經財政部關稅總局會同有關機關及學者專家會商
        認定系爭貨品之原產地，嗣經財政部關稅總局進口貨品原產地認定委員會九
        十二年第五次會議審議決議認定系爭貨品原產地為中國大陸，亦有財政部關
        稅總局九十二年二月十九日台總局認字第○九二○一○一一四六號函附於原
        處分卷可稽。
      (4)再依原告所提出資誠會計師事務所查核報告之內容觀之，該會計師事務所所
        提供之大陸地區匯僑電子（昆山）有限公司八十九年十二月三十一日固定資
        產明細表及相關機器設備財產目錄查核報告，僅係對大陸昆山公司管理階層
        所編製之固定資產明細表及相關設備財產目錄有無重大不實表示意見，有該
        查核報告第二段所表明之責任可稽。至於對昆山子公司進料銷料及相關簿冊
        資料查核所提附加價值之評估，則屬私人文書且未經官方認證，僅可供參考
        ，尚乏證據力。至於義守大學材料系許志雄教授九十三年六月十六日出具之
        評估意見書，無非係依據資誠會計師事務所之查核報告，並據此而推斷大陸
        昆山公司在製作陶瓷電容器之全製程上，有「無法改變陶瓷體的電氣性質，
        亦未使用加工後之貨品特性產生重大差異，當無實質轉型之虞。」等語，本
        院認為尚乏說服能力，自難採為有利原告之證據。
      (5)又本院審理中為慎重處理起見，乃就原告對財政部關稅總局進口貨品原產地
        認定委員會九十二年二月十四日第五次會議審議決議認定系爭貨品原產地為
        中國大陸之各項疑義，函請該委員會再予斟酌，茲據財政部關稅總局來函略
        稱：「．．．(一)本案系爭貨物由昆山子公司運出，為原告匯僑公司所不爭，
        本總局進口貨品原產地認定委員會雖未於會前邀專家提供諮詢意見，惟查該
        委員會之組成係涵蓋有關機關代表、社會公正人士及學者專家等，委員會依
        高雄關稅局查得之證據力優勢，經會商審議後予以認定系爭貨物之產地為中
        國大陸，仍具公正性及權威性。(二)資誠會計師事務所開立之執行報告雖非官
        方之產地證明文件，不具產地證明效力，惟該執行報告高雄關稅局已檢送本
        總局進口貨品原產地認定委員會，作為產地綜合判定之參考文件，對當事人
        有利不利之事實，已一律注意。(三)按進出口貨物之有否加工之關係，當以貨
        樣之比對為準，系爭貨物既未按關稅法有關運往國外加工規定，於通關時報
        明擬加工之事實，並在海關留樣比對，即難以認定兩者間有加工關係。．．
        ．(四)原告匯僑公司於行政救濟過程中，提出系爭貨物為原出口之『瓷子』，
        經簡單加工而成，並明確表示原出口之『瓷子』為未加導線，未塗裝及未測
        試之狀態，則屬電容器零件，應歸列稅則號別第八五三二．九○．○○號，
        已與系爭貨物應歸列稅則號別第八五三二．二四．○○號前六碼相異，依據
        系案行為時之「進口貨品原產地認定標準」第四條第一項第一款規定，即應
        認定為實質轉型。」亦有該局九十三年九月二十四日台總局認字第○九三一
        ○一三五五二號函在卷可參。
　　　(4)綜上，被告依其查核結果，認定系爭貨品其原產地為中國大陸，本院認為要
　　　　可採信。原告主張系爭貨品之原產地應界定為台灣，而非中國大陸云云，尚
　　　　不可採。
四、另本案系爭貨品固屬免徵關稅貨物，且於進口通關時，被告未發現有虛報產地之
    情事，而接受原申報產地為香港，惟依據行為時關稅法第二十一條規定，被告自
    仍得於事後進行稽核。查系爭貨品依上開說明，其原產地為中國大陸，而非台灣
    ，亦非香港，則原告報運進口系爭貨品即涉有虛報產地、逃避管制之情事。而原
    告為一從事外銷廠商，對海關如何進行通關查驗程序應知之甚稔，故原告對其虛
    報產地乙事，縱無故意，亦難謂無過失，參酌司法院釋字第二七五號解釋，自應
    受罰。是被告依海關緝私條例第三十七條第三項轉據同條例第三十六條第一項規
    定，科處原告罰鍰，洵無不合。
五、綜上所述，原告各項主張，皆不足取。被告以原告虛報所運貨物產地，涉及逃避
    管制情事，乃依海關緝私條例第三十七條第三項轉據同條例第三十六條第一項規
    定，處原告該十九批進口貨物價二倍之罰鍰，揆諸上開法條之規定，並無違誤。
    重為復查決定及訴願決定遞予維持，亦無不合。原告起訴論旨，核無理由，應予
    駁回。至兩造其餘攻擊防禦方法，與本件判決結果尚不生影響，爰不予贅述，附
    此敘明。
六、據上論結，本件原告之訴為無理由，爰依行政訴訟法第一百九十五條第一項後段
    、第九十八條第三項前段，判決如主文。
中      華      民      國    九十三    年      十一    月      三十    日
                              高雄高等行政法院第三庭
                                          審判長法官    江幸垠
                                          法      官    戴見草
                                          法      官    邱政強
右為正本係照原本作成。
如不服本判決，應於判決送達後二十日內向本院提出上訴書狀，其未表明上訴理由者
，應於提起上訴後二十日內向本院提出上訴理由書（須按對造人數附繕本）；如於本
判決宣示或公告後送達前提起上訴者，應於判決送達後二十日內補提上訴理由書（須
附繕本）。未表明上訴理由者，逕以裁定駁回。
提起上訴應預繳送達用雙掛號郵票七份（每份三十四元）。
中      華      民      國    九十三    年      十一    月      三十    日
                                          法院書記官    藍慶道
